臺灣彰化地方法院民事判決　九十三年度保險字第二○號
　　原　　　告　富邦產物股份有限公司
　　法定代理人　甲○○
　　訴訟代理人　丙○○
　　被　　　告　乙○○
右當事人間請求損害賠償事件，本院於民國九十三年十月二十六日言詞辯論終結，判
決如左：
    主      文
被告應給付原告新台幣拾肆萬捌仟捌佰貳拾貳元及自民國九十三年七月三十一日起
至清償日止，按年息百分之五計算之利息。
原告其餘之訴駁回。
訴訟費用除減縮部分外，由被告負擔百分之六十八，餘由原告負擔。
本判決原告勝訴部分得假執行。
    事實及理由
一、本件被告受合法通知，未於言詞辯論期日到場，核無民事訴訟法第三百八十六條
    各款所列情形，爰依原告聲請，由其一造辯論而為判決。
二、原告起訴聲明：被告應給付原告新台幣（下同）五十萬八千四百八十五元及自起
    訴狀繕本送達翌日起至清償日止，按年息百分之五計算之遲延利息。其主張要旨
    略謂：（一）被告於民國（下同）九十一年十一月二十三日十三時十五分許，駕
    駛牌照號碼２Ｋ─１０２０號自小貨車，行經彰化縣溪湖鎮○○路與美溪路口處
    ，因行駛左方未讓右方車先行之過失，而撞擊訴外人蔡兩里所有牌照號碼９Ｑ─
    ６３２６號自小客車，致使蔡兩里之自用小客車受損，所需修理費用七十三萬三
    千四百零七元（工資：二十萬六千五百二十三元；零件：五十二萬六千八百八十
    四元）。（二）蔡兩里就其所有上開自小客車，已向原告投保車體損失險，交通
    事故發生時尚在保險期間內，原告已依約賠付必要修復費用七十二萬六千四百０
    七元（修理費扣除蔡兩里應自負額七千元），原告依保險法第五十三條規定，取
    得蔡兩里對被告之損害賠償請求權。（二）又本件交通事故被告應負擔七成之過
    失責任，蔡兩里負擔三成。爰依保險法第五十三條、民法第一百九十六條之規定
    訴請被告賠償五十萬八千四百八十五元及法定遲延利息等語，
三、原告上開主張之事實，已據其提出保險單、行車執照、駕駛執照各乙紙、估價單
    十二紙、車損照片六張、發票一紙及代位求償切結書乙份等件影本為證，復經本
    院向彰化縣警察局溪湖分局調取前開交通事故相關之警詢筆錄、道路交通事故調
    查報告表、現場圖及現場照片核閱無訛，堪認為真正。按在無號誌之交岔路口，
    應減速慢行，作隨時停車之準備。車輛行至無號誌或號誌故障而無交通警察指揮
    之交岔路口，支線道車應暫停讓幹線道車先行。未劃分幹、支線或同為幹線道或
    支線道者，轉彎車應暫停讓直行車先行；如同為直行車或轉彎車者，左方車應暫
    停讓右方車先行，道路交通安全規則第九十三條第一項第三款、第一百零二條第
    一項第二款定有明文。次按因故意或過失，不法侵害他人之權利者，負損害賠償
    責任；汽車、機車或其他非依軌道行駛之動力車輛，在使用中加損害於他人者，
    駕駛人應賠償因此所生之損害，民法第一百八十四條第一項前段、第一百九十一
    條之二前段定有明文。揆之前揭彰化縣警察局溪湖分局函復之警詢筆錄、道路交
    通事故調查報告表、現場圖及現場照片等資料，堪認本件交通事故係因被告駕駛
    自用小貨車，行經前開無號誌交岔路口處，疏未注意其係左方車且為轉彎車應暫
    讓右方車且直行之蔡兩里汽車先行，即貿然左轉，而蔡兩里駕駛自用小客車，亦
    疏未注意減速慢行作隨時停車之準備，致兩車發生擦撞無訛。是兩造就本件交通
    事故均有過失，但衡量雙方過失行為之情節，被告顯較蔡兩里為重，雙方應負擔
    之比例應為七比三，亦即被告應負擔百分之七十之過失責任比例。
四、復按被保險人因保險人應負保險責任之損失發生，而對於第三人有損失賠償請求
    權者，保險人得於給付賠償金額後，代位行使被保險人對於第三人之請求權；但
    其所請求之數額，以不逾賠償金額為限，保險法第五十三條第一項著有明文。是
    原告依保險契約給付蔡兩里之車損保險金後，代位行使對於被告之損害賠償請求
    權，於法固屬有據。惟按損害賠償祇應填補被害人實際損害，保險人代位被害人
    請求損害賠償時，如被害人損害額少於保險人已給付之賠償金額（保險給付金額
    ），則保險人所得代位請求者，應祇以該損害額為限（最高法院六十五年度臺上
    字第二九○八號判例意旨參照）。查原告承保之蔡兩里所有前開自用小客車因本
    件交通事故所受毀損之全部修繕費用中，工資費用部分為二十萬六千五百二十三
    元，零件費用部分為五十二萬六千八百八十四元，有估價明細表可稽。而依民法
    第一百九十六條規定，請求賠償物被毀損所減少之價額，固得以修復費用為估定
    之標準，但以必要者為限，如修理材料以新品汰換舊品，即應予折舊（最高法院
    八十年度台上字第二四七六號判決意旨參照）。故汽車受損時係在出廠使用一定
    年數後，如修復之材料係以新品汰舊，自應將該部分材料費金額予以折舊扣除相
    差價額為允宜。查蔡兩里上開自用小客車係於西元二００一年八月出廠使用，有
    車籍資料附卷可稽，迄九十一年（西元二００二年）十一月二十三日交通事故發
    生時止，約已使用一年三月。而依行政院所頒固定資產耐用年數表及固定資產折
    舊率表，自用小客車之耐用年數為五年，折舊率為每年千分之三六九，採定率遞
    減法｛即以固定資產每期減除該期折舊額之餘額順序作為各次期計算折舊之基數
    ，而以一定比率（折舊率即定率）計算其折舊額｝計算折舊價額。系爭自用小客
    車修復費用中，屬於零件材料費部分共五十二萬六千八百八十四元，使用一年三
    月後之折舊，按上揭定率遞減法，扣除折舊價額後，其金額為三十萬一千七百九
    十四元，計算公式如下：｛第一年之折舊額：526,884×0.369=194,420；第二年
    經過三個月之折舊額：（526,884-194,420）×0.369×3/12=30,670；零件費用
    折舊後價額：526,884- 194,420-30,670=301,794，元以下四捨五入｝。是上開
    零件費用折舊後金額為三十萬一千七百九十四元，加總上開工資費用二十萬六千
    五百二十三元，合計為五十萬八千三百十七元。
五、末按損害之發生或擴大，被害人與有過失者，法院得減輕賠償金額或免除之，為
    民法第二百十七條第一項明文規定。查本件交通事故被告應負擔之過失責任比例
    為百分之七十，則被告應賠償蔡兩里之損害總金額五十萬八千三百十七元，經過
    失相抵結果，減輕被告過失責任後，其金額為三十五萬五千八百二十二元（元以
    下四捨五入）。惟此金額中被保險人蔡兩里自負額七千元部分，原告不得行使代
    位權，自應予以扣除，原告得代位求償之金額計為三十四萬八千八百二十二元。
六、從而，原告基於保險法第五十三條第一項、侵權行為之法律關係，請求被告給付
    三十四萬八千八百二十二元及自起訴狀繕本送達被告翌日即九十三年七月三十一
    日至清償日止，按週年利率百分之五計算之利息，核屬正當，應予准許；逾此部
    分請求，則無理由，應予駁回。
七、按所命給付之金額或價額未逾新臺幣五十萬元之判決，法院應依職權宣告假執行
    ，民事訴訟法第三百八十九條第一項第五款定有明文。本件上開原告勝訴之金額
    並未逾五十萬元，自應依職權宣告假執行
八、訴訟費用負擔之依據：民事訴訟法第七十九條。
中　　　華　　　民　　　國　　九十三　　年　　　十　　　月　　二十九　　日
                                    臺灣彰化地方法院民事第一庭
~B法　　　官　蔡紹良
右為正本係照原本作成。
如對本判決上訴，應於判決送達後二十日內向本院提出上訴狀。
中　　　華　　　民　　　國　　九十三　　年　　　十　　　月　　二十九　　日
~B法院書記官　田慧賢
